【裁判字號】    97,交訴,41
【裁判日期】    970502
【裁判案由】    公共危險
【裁判全文】
臺灣彰化地方法院刑事判決              97年度交訴字第41號
公  訴  人  臺灣彰化地方法院檢察署檢察官
被      告  乙○○
上列被告因公共危險等案件，經檢察官提起公訴（96年度偵字第
2202號），本院依簡式審判程序判決如下：
    主  文
乙○○犯不能安全駕駛動力交通工具罪，處有期徒刑陸月；又犯
肇事致人傷害逃逸罪，處有期徒刑捌月，應執行有期徒刑壹年貳
月。緩刑年，並向公庫支付新臺幣陸萬元。
    事實及理由
一、犯罪事實：
  (一)乙○○前因酒醉駕車之公共危險案件，經本院94年度員交簡
    字第102號判決處拘役45日，民國（下同）94年11月8日易科
    罰金執行完畢（不構成累犯）。又於97年2月9日（大年初三
    ）17時許至18時許，在彰化縣埔心鄉○○路之友人家中，吃
    春酒並飲用威士忌酒後，已達呆滯木僵，不能安全駕駛動力
    交通工具之狀態，卻仍於同日18時許，駕駛車號M4-4228 號
    小客貨車，自上址駛離，沿員水路2 段，由西往東方向行駛
    ，欲返回位在彰化縣員林鎮大峰里大峰巷155弄30號之住處
    。
  (二)於同日19時許，乙○○駕車途經彰化縣員林鎮○○里○○路
    ○段34號建物前時，因不勝酒力，已呈打瞌睡狀態，故不慎
    失控而撞及停放在建物騎樓內之車號M5－4579號自小客車後
    ，復撞上行人甲○○，致甲○○遭撞擊後彈起摔落路邊，受
    有右股骨幹骨折之傷害（過失傷害部分，未經起訴），詎乙
    ○○竟未下車查看與即時救護甲○○，且未等候警方到場處
    置，而逕自駕車加速逃逸。嗣為警循線於翌（10）日12時36
    分許查獲到案，經對之施以呼氣酒精濃度測試，測得其酒精
    濃度值達每公升0.42毫克（0.42mg /l）。
二、認定事實之證據及理由：
  (一)被告乙○○於警訊、偵查、及本院審理中，對於上開事實坦
    承不諱。
  (二)酒醉駕車部分，經彰化縣警察局員林分局道路交通事故當事
    人酒精測定紀錄表影本，證明97年2月10日中午12時36分，
    對被告進行呼氣酒精測試，測得呼氣中酒精濃度為0.42MG／
    L。而依法務部法醫研究所87年12月7日法醫所87文理字0611
    號函文所示，血中酒精濃度每小時酒精代謝率為百分之0.01
    至0.15（Ｗ／Ｖ），即每一小時每一百CC血液代謝10至15毫
    克。則被告於97年2月10日中午12時36分，所測得之被告吐
    氣所含酒精濃度0.42MG／L（折算血液中酒精濃度為88MG/dL
    ），回溯18小時前，血中酒精濃度應加計180至270毫克，故
    被告肇事時其血液中酒精濃度為268至358MG/dL，換算其口
    中吐氣所含酒精成分應為1.28至1.71MG／L，顯已達不能安
    全駕駛動力交通工具之程度甚明。
  (三)肇事逃逸部分：按汽車駕駛人駕駛汽車肇事致人受傷或死亡
    ，應即採取救護或其他必要措施，並向警察機關報告，不得
    駛離或逃逸，道路交通管理處罰條例第62條第3、4項定有明
    文。汽車駕駛人駕駛汽車肇事，不論其責任之歸屬為何，即
    有義務留在肇事現場，採取救護或其他必要措施，並向警察
    機關報告，以維護他人之生命與其他用路人之交通安全。其
    立法目的，既係促使駕駛人於肇事致死傷後，能對被害人即
    時救護，報告警察機關，以減少死傷，是該罪之成立祇以行
    為人有駕駛動力交通工具肇事，致人死傷而逃逸之事實為已
    足（最高法院92年度臺上字第4468號刑事判決意旨參照）。
    本件被告駕駛車輛撞擊被害人甲○○，致其受有右股骨骨折
    之傷害，有童綜合醫院診斷書可證，況且當場碰撞導致M5－
    4579號自小客車右後車燈位置破損（有照片可證），勢必有
    相當碰撞聲響及衝擊力道，被告對於肇事致人受傷，已有認
    識。被告肇事後，理應下車查看，救助被害人，其竟未採取
    救護或其他必要措施，並向警察機關報告，反立即加速駕車
    離去，嗣後始經警查獲，是其駕車肇事逃逸之犯行，已可認
    定。
三、論罪科刑：
  (一)核被告乙○○所為，係犯刑法第185條之3之不能安全駕駛
    動力交通工具罪、刑法第185條之4之肇事致人傷害逃逸罪
    。被告所犯上開2罪間，罪名互異，應予分論併罰。
  (二)又最高法院92年度台非字第50號判決：「道路交通管理處罰
    條例第86條第1項規定：『汽車駕駛人，無駕駛執照駕車、
    酒醉駕車、……，因而致人受傷或死亡，依法應負刑事責任
    者，加重其刑至二分之一。』，依其文義觀察，係以無駕駛
    執照或酒醉之人駕駛汽車，因過失致人受傷或死亡，應負刑
    法第284條、第276條之過失傷害或過失致人於死罪責者，始
    有其適用甚明；至刑法第185條之4之肇事逃逸罪，則在處罰
    駕駛動力交通工具者，於肇事致人死傷後而逃逸之行為，尚
    不在得依前揭道路交通管理處罰條例第86條第1項之規定加
    重其刑之範圍。」被告雖然酒醉駕車，但過失傷害部分尚未
    起訴，故無加重其刑之適用，起訴書請求依道路交通管理處
    罰條例第86條第1項加重其刑，尚有誤會，應予澄清。
  (三)量刑審酌：被告於飲酒後已達不能安全駕駛之程度，猶駕車
    行駛，不顧酒後駕車因注意力降低，可能影響行車安全並對
    於其他用路人所造成之危險，且被告酒醉程度甚為嚴重，導
    致被害人受傷，亦未呼叫救護車或停留現場協助救護傷患，
    隨即駕車逃逸，罔顧被害人之生命安全，兼衡被告94年間亦
    有一件酒醉駕車拘役45日之前科，但未曾受有期徒刑以上之
    宣告，並審酌被告生活狀況，家庭環境，及被告犯後坦承犯
    行，已分別與被害人達成民事和解之態度等一切情狀，分別
    量處如主文所示之刑，定其應執行之刑，以示懲儆。
  (四)查被告前未曾受有期徒刑以上刑之宣告，此有臺灣高等法院
    被告全國前案紀錄表一紙在卷可稽，其已分別與被害人達成
    和解，且其經此教訓，應知警惕而無再犯之虞，所宣告之刑
    ，認以暫不執行為適當，併依刑法第74條第1項第1款，予宣
    告緩刑3年，以勵自新。並依照同條第2項第4款命向公庫支
    付新台幣6萬元，以促其反省。
四、適用法條：
  (一)刑事訴訟法第273條之1第1項、第299條第1項前段。
  (二)刑法第185條之3、第185條之4、第51條第5款，第74條第1項
    第1款、第2項第4款，刑法施行法第1條之1第1項、第2項後
    段。
本案經檢察官郭玄義到庭執行職務。
中    華    民    國    97    年    5     月    2    日
                  交通法庭    法  官  葉明松
以上正本證明與原本無異。
如不服本判決，應於判決送達後10日內，向本院提出上訴書狀，
上訴書狀應「敘述具體上訴理由」，並按他造當事人之人數附繕
本。「切勿逕送上級法院」。
告訴人或被害人對於判決如有不服具備理由請求檢察官上訴者，
其上訴期間之計算係以檢察官收受判決正本之日期為準。
中    華    民    國    97    年    5     月    2    日
                              書記官  施秀青
附錄本案論罪科刑法條：
中華民國刑法第185條之3
服用毒品、麻醉藥品、酒類或其他相類之物，不能安全駕駛動力
交通工具而駕駛者，處一年以下有期徒刑、拘役或科或併科十五
萬元以下罰金。
中華民國刑法第185條之4
（肇事遺棄罪）
駕駛動力交通工具肇事，致人死傷而逃逸者，處 6 月以上 5 年
以下有期徒刑。
中華民國刑法施行法第1-1條
中華民國九十四年一月七日刑法修正施行後，刑法分則編所定罰
金之貨幣單位為新臺幣。
九十四年一月七日刑法修正時，刑法分則編未修正之條文定有罰
金者，自九十四年一月七日刑法修正施行後，就其所定數額提高
為三十倍。但七十二年六月二十六日至九十四年一月七日新增或
修正之條文，就其所定數額提高為三倍。
中華民國刑法第74條
（緩刑要件）
受 2 年以下有期徒刑、拘役或罰金之宣告，而有下列情形之一，
認以暫不執行為適當者，得宣告 2 年以上 5 年以下之緩刑，其
期間自裁判確定之日起算：
一、未曾因故意犯罪受有期徒刑以上刑之宣告者。
二、前因故意犯罪受有期徒刑以上刑之宣告，執行完畢或赦免後
    ，5 年以內未曾因故意犯罪受有期徒刑以上刑之宣告者。
緩刑宣告，得斟酌情形，命犯罪行為人為下列各款事項：
一、向被害人道歉。
二、立悔過書。
三、向被害人支付相當數額之財產或非財產上之損害賠償。
四、向公庫支付一定之金額。
五、向指定之公益團體、地方自治團體或社區提供四十小時以上
    二百四十小時以下之義務勞務。
六、完成戒癮治療、精神治療、心理輔導或其他適當之處遇措施
    。
七、保護被害人安全之必要命令。
八、預防再犯所為之必要命令。
前項情形，應附記於判決書內。
第 2 項第 3 款、第 4 款得為民事強制執行名義。
緩刑之效力不及於從刑與保安處分之宣告。


司法院資訊處製作；財團法人民間司法改革基金會備份。
